【裁判字號】    99,審訴,821
【裁判日期】    991203
【裁判案由】    毒品危害防制條例
【裁判全文】
臺灣士林地方法院刑事判決             99年度審訴字第821號
公  訴  人  臺灣士林地方法院檢察署檢察官
被      告  張宏榮
上列被告因違反毒品危害防制條例案件，經檢察官提起公訴（99
年度毒偵字第1670號），被告於本院準備程序中就被訴事實為有
罪陳述，經本院合議庭裁定由受命法官獨任進行簡式審判程序，
並判決如下：
    主  文
張宏榮施用第一級毒品，累犯，處有期徒刑拾月，扣案之海洛因
壹包（驗餘淨重零點肆貳公克）沒收銷燬。
    事  實
一、張宏榮前於民國91年間，因施用毒品案件，經本院以91年度
    毒聲字第679 號裁定送勒戒處所觀察、勒戒後，認有繼續施
    用毒品之傾向，復經本院以91年度毒聲字第1061號裁定令入
    戒治處所施以強制戒治，嗣因執行成效良好，經本院以92年
    度毒聲字第235 號裁定停止戒治，所餘戒治期間付保護管束
    ，於92年9 月27日保護管束期滿，未經撤銷停止戒治視為已
    執行完畢，並由臺灣士林地方法院檢察署檢察官以92年度戒
    毒偵字第73號為不起訴處分確定。後於前揭強制戒治執行完
    畢後5 年內之97年間，再因施用毒品案件，經本院以97年度
    訴字第616 號判決判處有期徒刑10月確定，已於97年11月4
    日入監服刑，嗣於98年9 月4 日執行完畢出監。詎猶不知悛
    悔，復基於施用第一級毒品海洛因之犯意，於99年8 月3、4
    日間某時許，在其位於臺北市○○區○○街22巷37號住處內
    ，以針筒注射之方式，施用第一級毒品海洛因1 次。嗣於99
    年8 月6 日下午5 時39分許，在臺北市士林區○○○路○ 段
    285 巷32弄處，為警攔檢盤查，而當場扣得其所有之海洛因
    1 包（驗餘淨重0.42公克），經警採集其尿液檢體送驗後，
    始悉上情。
二、案經臺北市政府警察局士林分局報請臺灣士林地方法院檢察
    署檢察官偵查起訴。
    理  由
一、上揭犯罪事實，業據被告張宏榮於警詢、偵查、本院準備程
    序及審理時均已坦承不諱（見偵卷第17至22頁、第47、48頁
    ，本院卷第27頁背面、第29頁背面）。又被告為警查獲時在
    警局所排尿液，經送台灣尖端先進生技醫藥股份有限公司以
    酵素免疫分析法初驗後，再以氣相層析質譜儀法複驗，呈鴉
    片類之嗎啡、可待因陽性反應，有該公司於99年8 月20日出
    具之濫用藥物檢驗報告及臺北市政府警察局偵辦毒品案件尿
    液檢體委驗單影本（編號：024587號）各1 紙在卷可稽（見
    偵卷第58、59頁）。另扣案之米白色粉末1 包，經送交通部
    民用航空局航空醫務中心檢驗結果，檢出海洛因成分，有該
    中心99年8 月25日航藥鑑字第0995413 號毒品鑑定書1 份在
    卷可稽。綜上，堪認被告自白與事實相符，本案事證明確，
    被告犯行堪以認定。
二、按毒品危害防制條例於92年7 月9 日修正公布，自93年1 月
    9 日施行，其中第20條、第23條將施用毒品之刑事處遇程序
    區分為「初犯」、「5 年內再犯」、「5 年後再犯」。依其
    立法理由之說明：「初犯」，經觀察、勒戒或強制戒治，應
    為不起訴處分或不付審理之裁定；經觀察、勒戒或強制戒治
    執行完畢釋放後，「5 年內再犯」者，因其再犯率甚高，原
    實施之觀察、勒戒及強制戒治既已無法收其實效，爰依法追
    訴或裁定交付審理。至於經觀察、勒戒或強制戒治執行完畢
    釋放，「5 年後再犯」者，前所實施之觀察、勒戒或強制戒
    治已足以遮斷其施用毒品之毒癮，為期自新及協助其斷除毒
    癮，仍用「初犯」規定，先經觀察、勒戒或強制戒治之程序
    。從而，依修正後之規定，祇於「初犯」及「5 年後再犯」
    2 種情形，有其追訴條件之限制，即須於初犯經觀察、勒戒
    或強制戒治釋放後，5 年內均無施用毒品之行為，始能認其
    前所實施之觀察、勒戒或強制戒治已足遮斷毒癮，而得於5
    年後再犯時，再予適用初犯之規定，重行觀察、勒戒等程序
    。倘5 年內已經再犯，經依法再為保安處分或追訴處罰，縱
    其第3 次（或第3 次以上）施用毒品之時間，在初犯之保安
    處分執行完畢釋放5 年以後，即與「5 年後再犯」之情形有
    別，且因已於「5 年內再犯」，顯見其再犯率甚高，原實施
    觀察、勒戒或強制戒治，已無法收其實效，自無再經觀察、
    勒戒及強制戒治之必要，應由檢察官逕行起訴，始符新法修
    正之本旨（最高法院97年第5 次刑事庭會議決議參照）。查
    ，本案被告前因施用毒品案件，經法院裁定送觀察、勒戒及
    強制戒治，於執行完畢後5 年內再犯施用毒品罪，業經追訴
    及判處罪刑確定等情，有臺灣高等法院被告前案紀錄表在卷
    可稽，是本案被告所為施用毒品之犯行，距離上開觀察、勒
    戒及強制戒治執行完畢釋放雖已逾5 年，惟被告於上開觀察
    、勒戒及強制戒治執行完畢後5 年內，既已再犯施用毒品罪
    ，並經追訴、處罰，揆諸前揭說明，其本次犯行即與毒品危
    害防制條例第20條第3 項所稱之「5 年後再犯」有別，是公
    訴人依法追訴，於法並無不合，本院自應依法論科。
三、核被告所為，係犯毒品危害防制條例第10條第1 項之施用第
    一級毒品罪。其於施用前、後持有海洛因之低度行為，應為
    施用之高度行為所吸收，不另論罪。又被告有如事實欄所載
    前案科刑及執行之情形，有臺灣高等法院被告前案紀錄表附
    卷可稽，其於有期徒刑執行完畢後5 年內，故意再犯本案有
    期徒刑以上之罪，均為累犯，應依刑法第47條第1 項之規定
    加重其刑。爰審酌被告曾因施用毒品犯行而送觀察、勒戒、
    強制戒治及法院判處罪刑確定，仍不知悛悔，復再施用毒品
    ，顯見其無戒絕之決心，惟念其施用毒品乃戕害自己身心健
    康，尚未危及他人，且本次施用毒品犯行僅1 次，並考量其
    犯後於偵、審中坦承犯行之犯後態度，兼衡其犯罪之動機、
    目的、智識程度等一切情狀，量處如主文所示之刑，以示懲
    儆。至扣案之海洛因1 包（驗餘淨重為0.42公克）係第一級
    毒品，應依毒品危害防制條例第18條第1 項前段規定沒收銷
    燬。
據上論斷，應依刑事訴訟法第273 條之1 第1 項、第299 條第1
項前段，毒品危害防制條例第10條第1 項、第18條第1 項前段，
刑法第11條前段、第47條第1 項，判決如主文。
本案經檢察官黃育仁到庭執行職務。
中    華    民    國    99    年    12    月     3    日
                  刑事第一庭法  官  莊明達
以上正本證明與原本無異。
如不服本判決應於收受判決後10日內向本院提出上訴書狀，並應
敘述具體理由；其未敘述上訴理由者，應於上訴期間屆滿後20日
內向本院補提理由書。
                            書記官  丁梅芬
中    華    民    國    99    年    12    月     3    日
附錄本件論罪科刑依據法條全文
毒品危害防制條例第10條：
施用第一級毒品者，處6月以上5年以下有期徒刑。
施用第二級毒品者，處3年以下有期徒刑。

司法院資訊處製作；財團法人民間司法改革基金會備份。
